最高法院刑事判決　　　　　　九十四年度台上字第四五０五號
　　上　訴　人　丙○○
　　　　　　　　甲○○
　　　　　　　　乙○○
　　共　　　同
　　選任辯護人　郭國益律師
上列上訴人等因貪污等罪案件，不服台灣高等法院高雄分院中華
民國九十三年八月十二日第二審更審判決（九十三年度上更(一)字
第一二六號，起訴案號：台灣高雄地方法院檢察署八十七年度偵
字第二０五六六、二三一八七、二六五三五號），提起上訴，本
院判決如下：
    主  文
原判決關於丙○○、甲○○、乙○○部分撤銷，發回台灣高等法
院高雄分院。
    理  由
本件原判決撤銷第一審關於上訴人丙○○、甲○○、乙○○（下
稱上訴人等）部分之不當科刑判決，改判依牽連犯從一重各論處
丙○○、甲○○共同依據法令從事公務之人員，對於主管之事務
，明知違背法令，直接圖自己不法利益，因而獲得利益罪刑；論
處乙○○共同以非法方法剝奪人之行動自由罪刑，固非無見。
惟查：(一)、共同被告對於其他共同被告之案件而言，為被告以外
之第三人，本質上屬於證人，為確保被告對於證人之詰問權，應
使共同被告立於證人之地位而為具結陳述，並接受被告之詰問，
其陳述始得作為認定被告犯罪事實之判斷依據。本件原判決以共
同被告陳大東於法務部調查局高雄市調查處（下稱高雄市調處）
調查、檢察官偵查或第一審、原審各審審理時之供述作為認定上
訴人等犯行之佐證。然第一審及原審各審並未使共同被告陳大東
立於證人地位而為具結陳述，並接受上訴人等之詰問，即逕以該
共同被告於高雄市調處調查、檢察官偵查或第一審、原審各審審
理中以被告身分所為不利於上訴人等之陳述，採為認定上訴人等
犯罪之證據，自難認為合法。(二)、科刑之判決書，須將認定之事
實於事實欄詳為記載，然後於理由內說明其所憑之依據及認定之
理由，使事實與理由兩相一致，方為適法，倘事實欄已有敘及，
而理由欄未加說明，是為理由不備，足以構成撤銷之原因。又如
事實欄之記載與理由內之敘述不相符合，即屬判決理由矛盾，其
判決為當然違背法令。原判決事實欄記載：「丙○○於同日（即
民國八十七年九月一日）十七時、十八時許，曾離開文忠路處（
即陳大東在高雄市○○區○○路一０六號八樓之二住處），前往
三民第二分局，並於約十九時許再回到文忠路處。同日約二十時
許，保安警察第五總隊支援三民第二分局員警許富智……應丙○
○之邀，送便當至文忠路處供丙○○等人食用……陳大東則告知
丙○○該『美國仔』確定無法買到槍，丙○○即表示要代為購買
，向陳大東取得上開款項後，於同日二十二時許，始由丙○○獨
自一人前往不詳地點與某不詳年籍姓名之人會合……」等情（見
原判決第六頁第七行至第十二行），但其理由欄對陳大東曾告知
丙○○該「美國仔」確定無法買到槍，丙○○即表示要代為購買
，並向陳大東取得款項等情節，卻未說明其所憑之依據，已嫌理
由不備。再理由欄另說明：「八十七年九月一日二十時許，警員
許富智送三個便當至陳大東住處，供乙○○、陳大東等人食用，
此迭經陳大東、乙○○、甲○○、許富智等人供明，而當時既有
三個便當，衡情應係供三人食用。而陳大東在該時段既仍被看管
中，理應分得一個便當……可見當時在場人除陳大東外，應尚有
二名警員在場，並非三人至明……而當時甲○○與乙○○二人確
有在場，亦為被告等人所不爭執……可見陳大東供稱……槍彈是
丙○○外出購得……自屬可信」等語（見原判決第十三頁第十二
行至第十四頁第八行），亦即謂警員許富智於八十七年九月一日
二十時許送三個便當至陳大東住處時，僅甲○○、乙○○及陳大
東在場，丙○○當時不在，亦未食用許富智所帶來之便當。此與
上開事實欄所認定：丙○○於八十七年九月一日當晚約十九時許
即已回到陳大東之文忠路住處，至當晚二十二時始獨自外出購槍
，且許富智於當晚約二十時許應丙○○之託送至該處之便當，係
供丙○○等人食用等情節，互核並不相符，亦有判決理由矛盾之
違法。(三)、有罪之判決書，對於被告有利之證據不採納者，應說
明其理由，為刑事訴訟法第三百十條第二款所明定。故有罪判決
書對於被告有利之證據，如不加以採納，必須說明其不予採納之
理由，否則即難謂非判決不備理由之違法。原判決認定本件扣案
槍彈係丙○○自行外出向不詳姓名者所購得，係以陳大東之指述
為其主要憑據（見原判決第十四頁第十二行至第十四行）。然陳
大東於檢察官偵查中已供承該槍、彈係其自八十五年初即已持有
（見偵字第二０五六六號卷第十二頁反面），嗣其於第一審復坦
陳確於檢察官偵訊時供承上情屬實（見第一審卷第一二六頁）；
另據證人徐致誠於警詢時陳稱：「（查緝毒品丙○○有無表明身
分？從發現可疑毒品物……至你離開……期間，陳大東有無被上
手銬、腳鐐，或控制行動？有何人專責看他？他是否可以自由行
動？有無談到槍的問題？）有表明警察身分。未被上手銬及腳鐐
。沒有控制他的行動。也沒有專人看他。他可以自由行動，在他
住處內他一直都坐在大門邊，他隨時都可以逃走，我要出去買點
心是他開大門的，回來也是他開的，甲○○後來進來也是他開的
，他一直急著並說要交槍」（見偵字第二六五三五號卷第一二０
頁）。證人林元祺於偵查中證稱：「（為何查獲後不返家而至嫌
犯住處？）是陳大東提議至他家聯絡，叫其朋友交槍」、「（陳
大東有無說要買槍來交？）我沒聽到，只聽說陳大東槍枝放在朋
友處，叫朋友將槍枝拿出來」（見偵字第二六五三五號卷第二一
七頁反面、第二一八頁），證人徐致誠證陳：「（在車上何人叫
他〈指陳大東〉交槍？）是丙○○，是因他要求不要移送他販賣
，琨仔就叫他把槍交出來在（再）說，他就說他現有現金四十多
萬，叫他不要移送，琨仔叫他不要講這些……在他家時，他也說
要交槍，要與警方配合，並一直打電話聯絡」、「（你們是否輪
流看守他？）我們沒限制他」、「（你們那天查獲陳大東後為何
不帶回分局，而帶至他住處？）因為他說他要交槍」、「（在陳
大東處讓其打電話，是否要給他拿槍來？）是的」（見偵字第二
六五三五號卷第一八五頁、第二一八頁正、反面），證人許富智
證述：「（後來丙○○有無出去？）沒有，連同其他人也沒離開
，陳大東晚上十時多有出去過」、「（後來槍何來？）是陳大東
回來時拿回，用毛巾包著，並有子彈」、「（陳大東如何出去？
）一人出去，我們都在裡面，我在看電視」（見偵字第二六五三
五號卷第一八四頁）各等語；再原判決以八十七年九月一日二十
時許，警員許富智送三個便當至陳大東住處，應供三人食用，當
時陳大東既仍被看管中，理應分得一個便當，而甲○○、乙○○
斯時亦有在場，復為其等所不爭執，且丙○○所使用之行動電話
0000000000號，於當日十八時三十七分、二十一時十
分、二十三時八分，分別與陳大東之0000000000號及
乙○○之0000000000號行動電話有通話記錄，此有通
話明細單在卷可稽等理由，說明上開行動電話既係丙○○自外打
進來，可見陳大東供稱其於八十七年九月一日二十時以後一直被
看管中，槍彈應是丙○○外出購得，丙○○於購槍時，因其仍被
乙○○、甲○○看管中，乃以行動電話聯絡購槍情形，自屬可信
云云（見原判決第十三頁第十二行至第十四頁第八行）。但丙○
○於高雄市調處調查時對此已供稱：「我於八十七年九月一日下
午七時許回到陳大東處便沒再離開」、「（〈提示：丙○○所有
0000000000及乙○○所有0000000000等行
動電話八十七年九月一日通聯紀錄乙份〉據該份通聯紀錄顯示，
你曾於八十七年九月一日晚間九時十分許及十一時八分許分別以
你的行動電話與乙○○聯絡，亦顯見乙○○於該等時間未與你在
一起，而你卻於前述稱當（一）日晚間七時許返回陳大東住處至
八十七年九月二日凌晨一時許，都未曾與你分開，對此你做何解
釋？）我因我的大哥大（電話號碼：0000000000）摔
到地上，訊號不良，收訊不清楚，故才會於八十七年九月一日晚
間九時十分及十一時八分打乙○○大哥大（電話號碼：0000
000000）試機，看是否收訊良好……」、「（前述許富智
送便當至陳大東住處時，那便當究係何人食用？）該便當分別由
我、乙○○及甲○○三人食用」等語（見偵字第二０五六六號卷
第三十五頁反面、第三十六頁正、反面），且原判決事實欄亦認
定丙○○於八十七年九月一日晚間十八時至十九時許係在高雄市
政府警察局三民第二分局（見原判決第六頁第七行、第八行）。
如均無訛，則依前開陳大東、丙○○、證人所陳及原判決事實之
認定，扣案槍彈是否丙○○、甲○○共同謀議並推由丙○○外出
購得，卻誣以係陳大東所非法持有，並登載此不實事項於職務上
所掌公文書，而將陳大東移送法辦，俾為自己圖得不法之破案獎
金利益？均值研酌。事實真相為何？因關涉上訴人等有否本件犯
行，與其等利益有重大關聯，自應詳予查明，原審未予根究明白
，對上開有利於上訴人等之證據未予採信，理由內未置一詞，遽
行判決，亦有未當。(四)、依原判決事實欄所載，乙○○為交通義
警並非警察，僅係受丙○○之命，協助丙○○辦案。如果無誤，
則乙○○是否有逮捕、拘留陳大東，及將其移送檢察官之權責？
其對丙○○、甲○○之未依限於二十四小時內將陳大東移送，是
否有權過問？如何得謂其對張、余二人之未依限移送、違法拘留
陳大東之行為，亦有共同犯意聯絡及行為分擔，而應負共同責任
？原審對此等與乙○○之利益至有關聯之事項，均未進一步詳予
究明，並於理由內為必要之敘述，僅以丙○○、甲○○之未依限
於二十四小時內將陳大東移送檢察官，即謂乙○○對此亦應負共
同妨害自由罪責，亦嫌速斷而難昭折服。上訴人等上訴意旨指摘
原判決此部分違法，非無理由，認此部分仍應發回更審，期臻翔
適。原判決說明乙○○不另諭知無罪部分，本於審判不可分原則
，應一併發回更審。
據上論結，應依刑事訴訟法第三百九十七條、第四百零一條，判
決如主文。
中　　華　　民　　國　九十四　年　　八　　月　 十八 　日
                      最高法院刑事第十二庭
                          審判長法官  謝　俊　雄
                                法官  陳　世　雄
                                法官  蘇　振　堂
                                法官  吳　信　銘
                                法官  徐　文　亮
      本件正本證明與原本無異
                                      書  記  官
中　　華　　民　　國　九十四　年　　八　　月  二十四  日
                                                      Ｋ
